【裁判字號】    99,台上,295
【裁判日期】    990121
【裁判案由】    違反毒品危害防制條例
【裁判全文】
最高法院刑事判決              九十九年度台上字第二九五號
上  訴  人  甲○○
選任辯護人  沙洪律師
上列上訴人因違反毒品危害防制條例案件，不服台灣高等法院中
華民國九十六年十一月二十九日第二審判決（九十六年度上訴字
第三０四０號，起訴案號：台灣桃園地方法院檢察署九十五年度
偵緝字第一四六七七號），提起上訴，本院判決如下：
    主  文
上訴駁回。
    理  由
按刑事訴訟法第三百七十七條規定，上訴於第三審法院，非以判
決違背法令為理由，不得為之。是提起第三審上訴，應以原判決
違背法令為理由，係屬法定要件。如果上訴理由書狀並未依據卷
內訴訟資料，具體指摘原判決不適用何種法則或如何適用不當，
或所指摘原判決違法情事，顯與法律規定得為第三審上訴理由之
違法情形，不相適合時，均應認其上訴為違背法律上之程式，予
以駁回。本件上訴人甲○○上訴意旨略稱：(一)、上訴人並無販賣
第二級毒品未遂之犯行，而依證人劉大正於警詢中供述各情，足
見其第一次撥電話與上訴人時，並未表示要向上訴人購買毒品，
而僅相約在桃園火車站麥當勞前見面，劉大正準備向上訴人詢問
關於舞廳之事。且劉大正萌生向上訴人購買毒品之犯意時，上訴
人已遭警方查獲，劉大正自無從與上訴人為毒品交易。而原判決
既認劉大正警詢中之供述為有證據能力，乃未斟酌劉大正上開於
警詢中所供述之內容，復未依上訴人之聲請傳喚劉大正到庭調查
，即逕予認定上訴人有如原判決事實欄所載之犯行，於法有違。
(二)、依劉大正所證述之內容，並不能證明上訴人係基於營利之意
圖而為本件犯行。乃原判決就其認定上訴人為本件犯行，係基於
營利之意圖，未說明所依憑之證據及理由為何，於法有違。(三)、
上訴人與劉大正第一次警詢時均不同意為夜間詢問，而上訴人第
二次警詢之時間，先於劉大正第二次警詢之時間，上訴人於第二
次警詢時已自白犯行，而劉大正於第二次警詢時仍否認有向上訴
人購買毒品之意。乃原審未傳喚警員黃賜哲、羅志宏到庭調查，
即依桃園縣政府警察局桃園分局相關覆函，說明承辦員警對查獲
相關細節已記憶模糊，逕認上訴人所為不符合自首之要件，有應
於審判期日調查之證據而未予調查之違法等語。
惟查：原判決認定上訴人有如原判決事實欄所記載，即販賣第二
級及第三級毒品未遂之犯行，係以訊據上訴人供承於如原判決事
實欄所載時、地，為警查獲並扣得如原判決事實欄所示毒品等物
等情是實。上訴人雖否認有販賣第二級、第三級毒品之犯行，辯
稱：伊與劉大正是相約要去唱歌，並非要販賣毒品與劉大正等語
。然查上訴人確有如原判決事實欄所載之犯行，業據上訴人於警
詢中自白明確，核與證人劉大正、黃賜哲、羅志宏證述各情，及
上訴人與劉大正間行動電話通聯紀錄所載情形大致相符，而扣案
如原判決所示之物經鑑定結果，分含第二級、第三級毒品成份，
有如原判決附表備註欄所示之鑑定書可證，並有上訴人所有供販
賣毒品所用之行動電話一支、分裝袋一百個、紅、白色盒各一個
等扣案可資佐證，堪認上訴人自白各情係屬事實。參酌上訴人於
警詢中供述各情，堪認上訴人於遭警方查獲前，已先以電話與劉
大正談妥毒品交易事宜，則劉大正再次以行動電話與上訴人聯絡
時，雖其另向黃賜哲表明欲購買毒品之意，然上情並不能為有利
於上訴人之論斷；劉大正雖證稱：伊為警查獲前與上訴人聯絡，
僅係二人相約出來見面等情，然依上訴人、黃賜哲所供述之內容
，上訴人為警查獲時身上所攜帶之毒品，正好與劉大正所欲購買
毒品之數量相同以觀，足見上訴人於為警查獲前，已先以電話與
劉大正談妥毒品交易事宜，劉大正上開證述各情，係屬事後迴護
上訴人之詞，不足採信；劉大正雖附和上訴人辯解各情另證稱：
案發當天是與上訴人相約跳舞，因伊與上訴人不熟，一直打電話
給上訴人卻沒有人接，事後有人接電話，因對方問伊要什麼，伊
想是否是要什麼才能去跳舞，因希望上訴人能帶伊去舞廳，才會
順著警員的話回答要二件衣服、一件褲子等語。然劉大正於警詢
及第一審審理中所供述之內容前後不一，已難遽信。況依黃賜哲
證稱：伊係問劉大正要做什麼，而劉大正即以購買毒品之暗語向
黃賜哲答稱：「二件衣服、一件褲子」，及黃賜哲與劉大正於電
話中並未談及舞廳之事等情以觀，足見劉大正附和上訴人辯解證
述各情，係屬事後迴護上訴人之詞，不足採信；依上訴人為警查
獲時併查扣得如原判決事實欄所載之毒品等物，及劉大正以電話
與警員黃賜哲交談欲購買毒品之時間，係於上訴人第二次警詢時
就本件犯行為自白前，衡情警方於上訴人在警詢中為相關自白前
，顯已懷疑上訴人涉有販賣毒品罪嫌，上訴人所為顯與自首之要
件不符；MDMA、愷他命係屬政府嚴厲取締之第二級、第三級毒品
，其非可公然為之而亦無公定價格，而販賣之人從價差或量差中
牟利方式雖異，惟其意圖營利之非法販賣行為則一。劉大正係透
過友人向上訴人購買毒品，上訴人與劉大正間並非熟識，為彼等
二人所是認，則彼等既無深交之密切關係，苟上訴人無營利之意
圖，豈有甘冒重典而於深夜為本件犯行之理，堪認上訴人係基於
營利之意圖而為本件犯行。上訴人否認辯解各情，無非係屬事後
卸責之詞，不足採信。上訴人雖聲請再傳喚劉大正，然劉大正於
第一審已就相關事實證述甚詳，且本件待證事項已經明確，核無
再為傳喚調查之必要等情，予以綜合判斷。因而撤銷第一審判決
，改判依想像競合犯從一重論處上訴人販賣第二級毒品，未遂罪
刑，已於判決內說明其所憑之證據及其認定之理由，從形式上觀
察，並無違背法令之情形。按供述證據前後，雖稍有參差或互相
矛盾，事實審法院非不可本於經驗法則斟酌其他證據作合理之比
較定其取捨，從而供述證據之一部認為真實者予以採取，亦非證
據法則所不許。又證據之取捨與證據之證明力如何，均屬事實審
法院得自由裁量、判斷之職權；苟其此項裁量、判斷，並不悖乎
通常一般之人日常生活經驗之定則或論理法則，又於判決內論敘
其何以作此判斷之心證理由者，即不得任意指摘其為違法，而據
為提起第三審上訴之合法理由。原判決綜合上述各項證據資料，
認定上訴人係基於營利之意圖而為本件犯行，上訴人確有如原判
決事實欄所載之犯行等情，乃其採證認事調查職權之合法行使，
不容任意指為違法。原判決既採劉大正於警詢中不利上訴人供述
各情，為不利上訴人認定之依據，即認劉大正於警詢中有利上訴
人供述各節，並不能為有利上訴人之論斷，且原判決並已就上訴
意旨(一)所載劉大正證述各情，說明其何以不能為有利上訴人論斷
之理由甚詳。縱認原判決就劉大正於警詢中有利上訴人之供述，
未重覆說明何以不能為有利上訴人論斷之理由，而有微疵，然於
判決結果並無影響，依刑事訴訟法第三百八十條之規定，仍不得
據為上訴第三審之理由。按有利於被告之證據不採納及應於審判
期日調查之證據，係指該證據倘予採納或經調查所能證明者，得
以推翻原審判決所確認之事實，而得據以為不同之認定而言。如
非事理所必然，或係無從調查之證據方法，即欠缺其調查之必要
性，縱未調查，或未於理由特加說明，均與所謂違背法令之情形
不相適合。原判決已說明劉大正於第一審審理中已證述甚詳，且
本件待證事實已臻明確，核無再傳喚劉大正到庭調查之必要（原
判決第八頁第二十二至二十四行）；上訴人所為不符合自首之要
件，其所依憑之證據及理由（原判決理由欄壹、二、(8)）等情甚
詳，而上訴人亦未陳明其曾聲請原審再就其辯解自首部分為如何
之調查，且原審縱再傳喚警員黃賜哲、羅志宏到庭就上情為調查
，亦非得以推翻原判決所確認之事實，而得據以為不同之認定，
尚不得任意指摘原審有應調查之證據而未予調查之違法。況原審
於行準備程序中，上訴人及其原審選任辯護人均僅稱：「希望能
傳訊劉大正。」，原審於最後審判期日調查證據完畢開始辯論前
，審判長問檢察官、上訴人及其原審選任辯護人尚有何證據請求
調查，檢察官及上訴人均答稱：「無。」，上訴人之原審選任辯
護人則答稱：「詳如書狀所載。」（原審卷第三十九頁背面、第
五十一頁）。而本院為法律審，上訴人在本院又為此爭執，自非
依據卷內資料執為指摘之合法上訴第三審理由。上訴人徒憑己意
或就原判決已有說明之事項，或就原審判斷證據證明力之合法職
權行使，漫指其違法，重為單純事實上之爭執，難謂係適法上訴
第三審之理由，其上訴違背法律上之程式，應予駁回。
據上論結，應依刑事訴訟法第三百九十五條前段，判決如主文。
中    華    民    國  九十九  年    一    月  二十一  日
                      最高法院刑事第一庭
                          審判長法官  董  明  霈
                                法官  林  茂  雄
                                法官  張  祺  祥
                                法官  黃  正  興
                                法官  陳  東  誥
      本件正本證明與原本無異
                                      書  記  官
中    華    民    國  九十九  年    一    月  二十八  日
                                                      Ｅ

司法院資訊處製作；財團法人民間司法改革基金會備份。
